台灣高等法院民事判決　九十年度勞上字第六一號
　　上訴人　　　丙○○
　　　　　　　　乙○○
　　　　　　　　甲○○
　　被上訴人　　桃園縣桃園市公所
　　法定代理人　陳宗仁
右當事人間請求給付工資事件，上訴人對於中華民國九十年三月十九日臺灣桃園地方
法院九十年度勞訴字第八號第一審判決提起上訴，本院判決如左：
    主    文
上訴駁回。
第二審訴訟費用由上訴人負擔。
    事    實
甲、上訴人方面：
一、聲明：求為判決：(一)原判決廢棄。(二)確認兩造間僱傭關係存在。(三)被上訴人應自
    民國（下同）八十九年九月一日起至同意上訴人繼續執行業務之日止，按月給付
    上訴人每人各新台幣（下同）二萬九千四百八十八元，及自八十九年九月一日起
    至清償日止，按年息百分之五計算之利息。(三)願供擔保，請准宣告假執行。
二、陳述：除與原判決記載相同部分，予以引用外，並補稱：
  (一)本件依行政院人事行政局九十年六月十一日九十局中字第四０三九四九號函揭示
    ：「有關各鄉鎮公所清潔隊員，尚非上開行政院函釋依勞動基準法（下稱勞基法
    ）施行細則第五十條所稱任用、派用、聘用、遴用之人員，亦即非屬勞基法第八
　　十四條所稱公務員兼具勞工身分之人」，可知本件僱傭契約為私法契約，應有勞
　　基法之適用。
  (二)被上訴人之解僱令為內部文書，未經寄達與上訴人，該文書自不得認為係為終止
    僱傭之意思表示，被上訴人於八十九年九月二十二日發函寄達上訴人，為終止僱
    傭契約之表示，已逾三十日勞基法規定之法定期間，其終止亦不合法。
  (三)依民法第四百八十七條規定，僱用人受領勞務遲延者，受僱人無補服勞務之義務
    ，被上訴人主張給付工資需以提供勞務給付為要件，自無理由。
三、證據：除援用原審立證之方法外，並補提出最高法院八十二年度台上字第九六五
    號判決、行政院台七五人政一字第三六六六四號函及內政部七四台勞字第三六六
    六八一號函釋、內政部台七五內勞字第四一０三０四號函、桃園市清潔隊隊員（
　　含駕駛、技工）管理獎懲要點及行政院人事行政局九十年六月十一日九十局中字
　　第四０三九四九號函為證。
乙、被上訴人方面：
一、聲明：求為判決：(一)上訴駁回。(二)如受不利判決，願預供擔保，請准宣告免為假
    執行。
二、陳述：除與原判決記載相同部分，予以引用外，並補稱：
　(一)關於解僱之身分事項，屬公法事件，普通法院不能管轄。至勞基法適用部分應經
　　行政救濟管道。又台灣省各級清潔機構清潔隊員駕駛技工管理要點係事務管理規
　　則之一種，而事務管理規則應屬勞基法施行細則第五十條所稱之「各項公務人員
　　人事法令」，屬勞基法之特別法規定，優先於勞基法而適用。
  (二)解僱不以書面為必要，本件於八十九年八月三十一日為解僱之公告，公告時上訴
    人有到場，自被上訴人八十九年八月十八日知悉得解僱上訴人之日起，至公告解
    僱之日止，被上訴人終止僱傭契約之意思表示未逾三十日期間。
  (三)上訴人自八十九年九月一日起即知悉終止僱傭契約，而未前來工作，上訴人主張
    給付工資，並不合理。
三、證據：除援用原審之立證方法外，並補聲請訊問證人賴漢山。
    理    由
壹、程序方面：
一、被上訴人之法定代理人因市長改選已由陳宗義變更為陳宗仁（見本院卷第一二六
    頁），已據陳宗仁具狀聲明承受訴訟，並續行訴訟。
二、上訴人起訴主張兩造間存有僱傭契約關係，並請求被上訴人應給付薪資，被上訴
    人則抗辯上訴人均係公務員兼具勞工身分，故兩造間所爭執之僱傭契約並非單純
    之私法上（勞動）僱傭契約，且依勞基法第八十四條之規定，上訴人之任免應適
    用公務員法令之規定，故普通法院並無審判權，上訴人之起訴顯不合法云云。惟
    按勞基法第八十四條所稱公務員兼具勞工身分者，係指依各項公務員人事法令任
    用、派用、聘用、遴用而於勞基法第三條所定各業從事工作獲致薪資之人員，勞
    基法施行細則第五十條定有明文。又勞基法施行細則第五十條所稱任用、派用、
    聘用、遴用之人員如次：（一）依左列各種公務員人事法令進用或管理之人員：
    １、任用：公務人員任用法、分類職位公務人員任用法、交通事業人員任用條例
    、警察人員管理條例、技術人員任用條例、主計機構人員設置管理條例、審計人
    員任用條例、蒙藏邊區人員任用條例、戰地公務人員管理條例、臺灣省公營事業
    人員任用及待遇辦法。２、派用：派用人員派用條例、經濟部所屬事業機構人事
    管理準則（派用人員）、經濟部所屬事業機構人事管理準則實施要點（派用人員
    ）、臺灣新生報業股份有限公司人事管理要點。３、聘用：聘用人員聘用條例、
    經濟部所屬事業機構人事管理準則（約聘人員）、經濟部所屬事業機構人事管理
    準則實施要點（約聘人員）、經濟部所屬事業機構專技人員約聘要點、交通部所
    屬事業機構科技人員約聘要點、中央印製廠聘僱辦法（聘用人員）。４、遴用：
    臺灣地區省（市）營事業機構分類職位人員遴用辦法。（二）依其他人事法令進
    用管理相當委任職以上人員，及依雇員管理規則進用之雇員，但不包括其他雇員
    或約僱人員（行政院八十四年十一月十五日  (84)台人政壹字第三六六六四號函
    參照─見本院卷第一五一頁）。而被上訴人並非依上開法令或雇員管理規則僱用
    上訴人，故上訴人並不屬勞基法第八十四條所規定之公務員兼勞工身分之情形（
    行政院人事行政局九十年六月十一日九十局中字第四０三九四九號函參照─見本
    院卷第七五頁至第七六頁），是應認本件並非須適用公務員法令之公法契約爭執
    ，普通法院自有審判權。雖被上訴人提出桃園市清潔隊員（含駕駛、技工）管理
    獎懲要點（下稱獎懲要點─見原審卷第五九頁至第六一頁）及行政院所頒布之事
    務管理規則暨台灣省各級清潔機構管理要點為據（見原審卷第八六頁至第八八頁
    ），抗辯伊對上訴人之聘用係依據上開規則要點，自係屬依公務員人事法令進用
    上訴人，且有特別權利義務關係存在，故有勞基法第八十四條規定之適用云云。
    惟經核上開規則要點均非屬上開行政院函釋之法令，均難據以認定清潔隊員係依
    公務員人事法令進用之公務員。是被上訴人所為此部分之抗辯，並不足取。合先
    敘明。
貳、實體方面：
一、上訴人起訴主張：伊等為被上訴人所僱傭之清潔隊隊員，依行政院勞工委員會台
    八十七勞動一字第０五九六四０號公告，及依行政院台八十六人政企字第一八０
    二０八號函規定，伊等之解僱事項及解僱條件應依照勞基法規定。詎被上訴人明
    知伊等雖受有期徒刑以上刑之宣告，惟均經論知緩刑，竟違反勞基法第十二條第
    一項第三款之規定，未經預告，逕以伊等受有期徒刑以上之刑之宣告，而於八十
    九年八月三十一日公布人事令，核定伊等自八十九年九月一日起解雇，終止與伊
    等間僱傭契約，其終止契約行為，顯屬無據。又被上訴人之人事解僱令乃其內部
    文書，未經送達與伊等，自不得據該文書即認被上訴人已為終止僱傭契約之意思
    表示，故縱被上訴人於八十九年九月二十二日再發通知函送達伊等，為終止僱傭
    契約之意思表示，惟已逾勞基法所規定三十日之法定期間，其終止亦不合法等情
    ，求為確認兩造間僱傭關係存在，及被上訴人應自八十九年九月一日起至同意上
    訴人繼續執行業務之日止，按月給付上訴人每人各二萬九千四百八十八元並自八
    十九年九月一日起至清償日止，按年息百分之五計付利息之判決。
    被上訴人則以：上訴人任職於伊所轄桃園市清潔隊隊員期間，因向事業機構私自
    收受長壽香煙或金錢財物入己圖利，而代運清除、處理垃圾，違反貪污治罪條例
    ，連續對於非主管或監督之事務利用職權機會圖利，致各獲判不等刑期之有期徒
    刑並褫奪公權確定，違反伊所訂定前開獎懲要點第十三條第八款：「清潔隊員有
    觸犯刑章之行為者，得予以解雇」之規定，亦即違反勞動契約及工作規則，情節
    重大，伊自得不經預告予以解僱。又解僱不以書面為必要，伊於八十九年八月三
    十一日所為解僱公告時，上訴人均有在場，已受領該項意思表示，並自八十九年
    九月一日起，即未至辦公處所工作，故自被上訴人於八十九年八月十八日知悉得
    解僱上訴人之日起，至公告解僱之日止，並未逾三十日期間。況上訴人自八十九
    年九月一日起，即未前來工作，上訴人主張給付工資，亦屬無據等語，資為抗辯
    。
二、經查上訴人主張兩造間訂有僱傭契約，伊等因觸犯貪污治罪條例而受有罪判決，
    並經諭知緩刑確定之事實，業據其提出本院八十七年度上更(一)字第四八九號刑事
    判決為證（見原審卷第六七頁至第七八頁），且為被上訴人所不爭執，自堪信為
    真實。又上訴人另主張被上訴人違反勞基法第十二條第一項第三款規定，未經預
    告即片面終止兩造間僱傭契約，且終止契約之意思表示亦已逾三十日之法定期間
    ，其終止契約亦不合法云云，則為被上訴人所否認，並以前開情詞置辯。經查上
    訴人既有因對於非主管或監督之事務，利用職權機會圖利，而觸犯刑罰法令之連
    續行為，並經刑事法院判處罪刑確定，顯已違反被上訴人所訂定之前開獎懲要點
    第十三條第八款規定（見本院卷第四八頁背面），則被上訴人抗辯上訴人觸犯刑
    章之行為，已違反職務上操守要求，使被上訴人形象造成莫大傷害，情節重大，
    自屬可取。按勞工有違反勞動契約或工作規則，情節重大者，雇主得不經預告終
    止契約，勞基法第十二條第一項第四款定有明文。本件上訴人之行為既已違反工
    作規則，且其情節重大，則被上訴人抗辯得不經預告終止兩造間僱傭契約，即屬
    有據。次查本院就上訴人所為之八十七年度上更(一)字第四八九號刑事判決，雖係
    於八十九年三月二十八日宣判，惟被上訴人並非該案件之當事人，並無從知悉該
    刑事案件確實之裁判結果，按諸常情於上訴人向被上訴人提出陳情書並告知該刑
    事判決確定前，被上訴人尚無從知悉上訴人有違反工作規則確定之事實。而查上
    訴人係於八十九年八月十七日始向被上訴人提出陳情書（見原審卷第九三頁），
    被上訴人旋即於八十九年八月三十一日公布人事解雇令，以終止兩造間僱傭契約
    ，顯未逾三十日之除斥期間，其終止契約自屬合法有效。雖上訴人抗辯被上訴人
    所為公布人事解雇令之方式，並不發生意思表示送達之效力。惟按所謂意思表示
    之達到，係指意思表示達到相對人之支配範圍，置於相對人隨時可了解其內容之
    客觀之狀態而言（最高法院五十八年台上字第七一五號判例參照），是本件被上
    訴人將其終止系爭僱傭契約之意思表示以解雇令之公告方式，使在被上訴人處所
    任職之上訴人隨時可了解其內容，其意思表示自屬已達到，況證人即當時擔任該
    清潔隊隊長之賴漢山亦在本院到場證述：「公告是八十九年八月三十一日貼的，
    當日他們（指上訴人）有來上班」（見本院卷第一二二頁），尤堪認上訴人於是
　　日隨時可自該公告得知被上訴人終止與彼等間僱傭契約之意思表示，足見上訴人
　　所為此部分之抗辯，實不足取。
三、綜上所述，被上訴人既已合法有效終止兩造間僱傭契約，則上訴人主張兩造間僱
　　傭契約仍有效存在，請求確認兩造間僱傭關係存在，及被上訴人應自八十九年九
　　月一日起至同意上訴人繼續執行業務之日止，按月給付上訴人每人各二萬九千四
　　百八十八元，並自八十九年九月一日起至清償日止，按年息百分之五計算之利息
　　，洵屬無據，不應准許。從而，原審所為上訴人敗訴之判決，所持理由雖與本院
　　不同，但其結論並無二致，仍應予維持。上訴論旨仍執前詞指摘原判決不當，求
　　予廢棄改判，應認為無理由。
四、至兩造其餘之攻擊或防禦方法，及未經援用之證據，經本院斟酌後，認為均不足
    以影響本判決之結果，自無逐一詳予論駁之必要，併此敘明。
五、據上論結，本件上訴應認為無理由，依民事訴訟法第四百四十九條第二項、第七
    十八條、第八十五條第一項前段，判決如主文。
中　　　華　　　民　　　國　　九十一　　　年　　五 　　 月　　二十一　　日
　　　　　　　　　　　　　　 　民事第十三庭
　　　　　　　　　　　　　　　　　 審判長法　官　林　鄉　誠
　　　　　　　　　　　　　　　　　　　　 法　官　王  聖  惠
　　　　　　　　　　　　　　　　　　　　 法　官　謝　碧　莉
右正本係照原本作成。
如不服本判決，應於收受送達後二十日內向本院提出上訴書狀，其未表明上訴理由者
，應於提出上訴後二十日內向本院補提理由書狀（均須按他造當事人之人數附繕本）
上訴時應提出委任律師或具有律師資格之人之委任狀；委任有律師資格者，另應附具
律師及格證書及釋明委任人與受任人有民事訴訟法第四百六十六條之一第一項但書或
第二項（詳附註）所定關係之釋明文書影本。
中　　　華　　　民　　　國　　九十一　　　年　　五 　　 月　　二十四　　日
　　　　　　　　　　　　　　　　　　　　書 記 官　丁　華　平
附註：
民事訴訟法第四百六十六條之一（第一項、第二項）：
對於第二審判決上訴，上訴人應委任律師為訴訟代理人。但上訴人或其法定代理人具
有律師資格者，不在此限。
上訴人之配偶、三親等內之血親、二親等內之姻親，或上訴人為法人、中央或地方機
關時，其所屬專任人員具有律師資格並經法院認為適當者，亦得為第三審訴訟代理人
。
